臺灣臺北地方法院簡易民事判決
111年度北簡字第4637號
原      告  華育琪
訴訟代理人  賈育民律師
被      告  楊恩智
上列當事人間請求損害賠償（交通）事件，經本院刑事庭裁定移
送前來（110年度審交附民字第491號），本院於民國111年10月2
5日言詞辯論終結，判決如下：
    主      文
被告應給付原告新臺幣叁拾捌萬零肆拾元，及自民國一百一十年
十一月二十三日起至清償日止，按年息百分之五計算之利息。
原告其餘之訴駁回。
訴訟費用由被告負擔百分之十，餘由原告負擔。
本判決原告勝訴部分得假執行。但被告如以新臺幣叁拾捌萬零肆
拾元為原告預供擔保，得免為假執行。
    事實及理由
一、本件被告經合法通知，未於最後之言詞辯論期日到場，核無
    民事訴訟法第386條各款所列情事，爰依原告聲請，由其一
    造辯論而為判決。
二、按訴狀送達後，原告不得將原訴變更或追加他訴，但擴張或
    減縮應受判決事項之聲明者，不在此限；簡易訴訟程序，除
    本章別有規定外，仍適用第一章通常訴訟程序之規定，民事
    訴訟法第255條第1項、第3款、第436條第2項分別定有明文
    。本件原告原起訴請求：「被告應給付原告新臺幣（下同）
    3,954,200元，及自起訴狀繕本送達翌日起至清償日止，按
    年息5%計算之利息」（見110年度審交附民字第491號卷第5
    頁），嗣於民國111年4月11日具狀變更其請求為：「被告應
    給付原告997,824元，及自刑事附帶民事起訴狀繕本送達之
    翌日起至清償日止，按年息5%計算之利息」（見本院卷第91
    頁、第142頁）。核原告前揭變更，係減縮其應受判決事項
    之聲明，依上開規定，於法相符，應予准許。
三、原告主張：被告於109年7月22日凌晨1時9分許，騎乘車牌號
    碼000-0000號普通重型機車，沿臺北市信義區永吉路278巷
    北往南行駛，途經永吉路278巷與永吉路278巷57弄前，本應
    注意行經交岔路口時，支線道車應暫停讓幹線道車先行，以
    避免發生危險，而當時情形，並無不能注意之情事，竟疏未
    減速停車，即貿然直行，適有原告騎乘車牌號碼000-0000號
    普通重型機車，沿永吉路278巷57弄東往西方向駛至該處，
    兩車因而發生碰撞，致原告受有肌肉挫傷、第一節腰椎骨折
    等傷害，爰起訴請求被告賠償損害等語。並聲明：被告應給
    付原告997,824元，及自刑事附帶民事起訴狀繕本送達之翌
    日起至清償日止，按年息5%計算之利息。
四、被告則以：原告請求之以下項目金額為無理由：㈠工作損失
    部分：原告所稱之終身勞動力減損（22歲至60歲），並未提
    供任何醫療證明文件，其換算每月5,000元因本次事故工作
    能力減損所致之損失，亦無任何依據，被告認此項請求為無
    理由；㈡車輛損失部分：原告所稱一年份之事故車輛折舊後
    為108,330元，然此為全車價格，非被告造成損害之標的，
    被告損害者僅零件部分，應以修復所需更換之零件扣除折舊
    後，加修理人工費用計之，並應為原告舉證，始為合理；㈢
    手機維修費用：應以扣除折舊後修復所需費用計之，並應由
    原告舉證，始為合理；㈣損壞物品及雜費：相關物件應扣除
    折舊，其品項及價值，應由原告提供並舉證，始為合理；㈤
    精神慰撫金：被告認原告減縮後之金額仍過鉅，應為減縮等
    語，做為答辯。
五、得心證之理由：
  ㈠被告於109年7月22日凌晨1時9分許，騎乘車牌號碼000-0000
    號普通重型機車，沿臺北市信義區永吉路278巷北往南行駛
    ，途經永吉路278巷與永吉路278巷57弄前，本應注意行經交
    岔路口時，支線道車應暫停讓幹線道車先行，以避免發生危
    險，而當時情形，並無不能注意之情事，竟疏未減速停車，
    即貿然直行，適有原告騎乘車牌號碼000-0000號普通重型機
    車（下稱系爭車輛），沿永吉路278巷57弄東往西方向駛至
    該處，兩車因而發生碰撞，致原告受有肌肉挫傷、第一節腰
    椎骨折等傷害（下稱系爭傷害），而被告前揭行為，業經本
    院110度審交簡字第269號刑事簡易判決以被告犯過失傷害罪
    ，處拘役50日，得易科罰金等情，有本院前開刑事簡易判決
    、臺灣臺北地方檢察署110年度調偵字第1875號檢察官起訴
    書及本件交通事故肇事資料等在卷可稽（見本院卷第13頁至
    第43頁），原告對此均不爭執（見本院卷第155頁），而被
    告對於前揭之事實，已於相當時期受合法之通知，未於最後
    之言詞辯論期日到場，亦未就前揭之事實提出書狀爭執，依
    民事訴訟法第280條第3項前段準用同條第1項規定，視同自
    認，可信為真正。
  ㈡按因故意或過失，不法侵害他人權利者，負損害賠償責任；
    汽車、機車或其他非依軌道行駛之動力車輛，在使用中加損
    害於他人者，駕駛人應賠償因此所生之損害；不法侵害他人
    之身體或健康者，對於被害人因此喪失或減少勞動能力或增
    加生活上之需要時，應負損害賠償責任；不法侵害他人之身
    體、健康、名譽、自由、信用、隱私、貞操，或不法侵害其
    他人格法益而情節重大者，被害人雖非財產上之損害，亦得
    請求賠償相當之金額；不法毀損他人之物者，被害人得請求
    賠償其物因毀損所減少之價額，民法第184條第1項前段、第
    191條之2前段、第193條第1項、第195條第1項前段、第196
    條分別定有明文。
　㈢原告請求被告給付醫療費用64,947元、醫材照護用品9,668元
    、看護費用120,000元、門診支出就醫車資53,045元、系爭
    車輛搬運費用1,500元部分（見本院卷第93頁、第95頁）：
　  按當事人對於他造主張之事實，已於相當時期受合法之通知
    ，而於言詞辯論期日不到場，亦未提出準備書狀爭執者，除
    不到場之當事人係依公示送達通知者外，視同自認，此觀民
    事訴訟法第280條第1項、第3項之規定自明。又當事人於訴
    訟上所為之自認，於辯論主義所行之範圍內有拘束法院之效
    力，法院應認當事人自認之事實為真，以之為裁判之基礎（
    最高法院110年度台上字第1897號、第516號判決意旨參照）
    。經查，原告就其前揭請求醫療費用64,947元、醫材照護用
    品9,668元、看護費用120,000元、門診支出就醫車資53,045
    元、系爭車輛搬運費用1,500元部分，業據提出費用收據、
    診斷證明書、看護證明、計程車專用收據等資料為憑（見本
    院卷第99頁至第136頁），而被告固於111年7月25日當庭提
    出答辯狀乙紙（見本院卷第151頁），惟就原告前揭請求醫
    療費用64,947元、醫材照護用品9,668元、看護費用120,000
    元、門診支出就醫車資53,045元、系爭車輛搬運費用1,500
    元部分，均未為爭執，依前開說明，即視同自認，於辯論主
    義所行之範圍內有拘束本院之效力，本院應認被告自認之事
    實為真，並以之為裁判之基礎。準此，原告請求被告給付醫
    療費用64,947元、醫材照護用品9,668元、看護費用120,000
    元、門診支出就醫車資53,045元、系爭車輛搬運費用1,500
    元，合計249,160元，於法即屬有據，應予准許。
　㈣原告請求被告給付工作損失210,000元、系爭車輛損失108,33
    0元（折舊後請求100,000元）、手機維修21,900元、損壞物
    品及雜費（衣著980元、234元；安全帽8,070元；耳機7,480
    元）16,764元部分（見本院卷第93頁、第95頁、110年度審
    交附民字第491號卷第11頁）：
　　按損害賠償之債，以有損害之發生及有責任原因之事實，並
    二者之間，有相當因果關係為成立要件，如不合於此項成立
    要件者，即難謂有損害賠償請求權存在（最高法院110年度
    台上字第3170號、第1874號、第1808號、第1412號判決意旨
    參照）。損害賠償之債，以實際上受有損害為成立要件，倘
    無損害，即不發生賠償問題（最高法院111年度台上字第144
    4號、第553號判決意旨參照）。主張侵權行為損害賠償請求
    權之人，對於侵權行為之成立要件應負舉證責任（最高法院
    110年度台上字第2968號、108年度台上字第1990號判決意旨
    參照）。當事人主張有利於己之事實者，就其事實有舉證之
    責任，但法律別有規定，或依其情形顯失公平者，不在此限
    ，民事訴訟法第277條定有明文；民事訴訟如係由原告主張
    權利者，應先由原告負舉證之責，若原告先不能舉證，以證
    實自己主張之事實為真實，則被告就其抗辯事實即令不能舉
    證，或其所舉證據尚有疵累，亦應駁回原告之請求（最高法
    院110年度台上字第1096號、109年度台上字第123號、108年
    度台上字第129號判決意旨參照）。查被告對於原告請求之
    工作損失210,000元、系爭車輛損失108,330元、手機維修21
    ,900元、損壞物品及雜費16,764元部分，於111年7月25日提
    出答辯狀否認，並辯稱應由原告負舉證證明之責（見本院卷
    第151頁），而審諸原告110年11月22日刑事附帶民事訴訟起
    訴狀（見110年度審交附民字第491號卷第5頁至第13頁）及1
    11年4月11日減縮訴之聲明狀（本院卷第91頁至第137頁）內
    容，均未有就其因本件事故致使受有工作損失210,000元、
    系爭車輛損失108,330元（折舊後請求100,000元）、手機維
    修21,900元、損壞物品及雜費（衣著980元、234元；安全帽
    8,070元；耳機7,480元）16,764元等情，依法舉證證明之，
    以實其說，則依舉證責任分配原則，原告起訴請求被告給付
    工作損失210,000元、系爭車輛損失108,330元（折舊後請求
    100,000元）、手機維修21,900元、損壞物品及雜費（衣著9
    80元、234元；安全帽8,070元；耳機7,480元）16,764元云
    云，於法即有未合，不應准許。
　㈤原告請求被告給付精神慰撫金400,000元部分（見本院卷第95
    頁）：　
　　按法院定慰撫金之數額，應斟酌行為人係故意或過失，其加
    害情節，被害人所受名譽損害之痛苦程度，及兩造之身分地
    位、教育程度、經濟狀況等一切情狀定之（最高法院110年
    度台上字第425號、108年度台上字第1073號判決意旨參照）
    。查原告起訴主張被告有犯過失傷害罪，致其受有系爭傷害
    之事實，已如前述，原告精神及身體上自受有相當之痛苦及
    損害，且其所受系爭傷害與被告前揭侵權行為間有相當之因
    果關係，基此，原告請求被告給付精神慰撫金，於法自屬有
    據。查原告係高職畢業，目前從事美髮業，110年度給付總
    額及財產總額均為0元；而被告係大學肄業，110年度給付總
    額88,405元，財產總額0元，此有本院依職權調取之兩造稅
    務電子閘門財產所得調件明細表各乙份可參（隨卷外放），
    並為原告所不爭執（見本院卷第156頁），而被告已於相當
    時期受合法之通知，既未於最後之言詞辯論期日到場，復未
    就此部分提出書狀爭執，依民事訴訟法第280條第3項前段準
    用同條第1項規定，視同自認。審酌被告犯過失傷害罪之行
    為情節、造成原告受有系爭傷害之程度，暨兩造之身分、地
    位、經濟能力等一切情狀，認原告請求被告給付精神慰撫金
    150,000元，始為公允適當，應予准許，超過此部分之請求
    ，則屬過高，不能准許。
　㈥又按保險人依本法規定所為之保險給付，視為被保險人損害
    賠償金額之一部分；被保險人受賠償請求時，得扣除之，強
    制汽車責任保險法第32條定有明文。蓋以此項保險給付，係
    為使交通事故之受害人得迅速獲得基本之保障，強制被保險
    人繳交保費，將其賠償責任轉由保險人承擔而生，於保險人
    確定其應理賠之保險金數額並實際給付前，尚難謂受害人之
    損害已受填補。故本條所稱得扣除之保險給付，應以保險人
    已依法向受害人給付者為限，且被保險人對於受害人，於此
    範圍內亦生損害賠償債務之清償效力（最高法院106年度台
    上字第2171號判決意旨參照）。查原告已領取本件交通事故
    汽車強制責任險之保險理賠金19,120元，業據原告陳述明確
    在案（見本院卷第155頁），且原告騎乘系爭車輛並未發現
    肇事因素，亦有臺北市政府警察局交通警察大隊道路交通事
    故初步分析研判表存卷可參（見本院卷第19頁），故就原告
    前得請求被告給付之醫療費用64,947元、醫材照護用品9,66
    8元、看護費用120,000元、門診支出就醫車資53,045元、系
    爭車輛搬運費用1,500元、精神慰撫金150,000元，合計399,
    160元部分，應再扣除前揭原告已受領之保險理賠金19,120
    元（臺灣高等法院暨所屬法院106年法律座談會民事類提案
    第18號研討結果參照），準此，原告起訴請求被告給付380,
    040元（計算式：64,947元＋9,668元＋120,000元＋53,045元＋1
    ,500元＋150,000元－19,120元＝380,040元），於法核屬有據
    ，應予准許。
　㈦給付無確定期限者，債務人於債權人得請求給付時，經其催
    告而未為給付，自受催告時起，負遲延責任；其經債權人起
    訴而送達訴狀，或依督促程序送達支付命令，或為其他相類
    之行為者，與催告有同一之效力；遲延之債務，以支付金錢
    為標的者，債權人得請求依法定利率計算之遲延利息；應付
    利息之債務，其利率未經約定，亦無法律可據者，週年利率
    為5%，民法第229條第2項、第233條第1項前段及第203條分
    別定有明文。本件係屬侵權行為損害賠償之債，自屬無確定
    期限者，且係以支付金錢為標的，依前揭法律規定，原告請
    求被告給付自刑事附帶民事起訴狀繕本送達翌日即110年11
    月23日（見110年度審交附民字第491號第5頁）起至清償日
    止，按年息5%計算之遲延利息，於法自屬有據。
六、綜上所述，原告請求被告給付380,040元，及自110年11月23
    日起至清償日止，按年息5%計算之利息，為有理由，應予准
    許；逾此部分之請求，則無理由，應予駁回。
七、本件原告勝訴部分，係就民事訴訟法第427條第1項訴訟適用
    簡易程序所為被告敗訴之判決，依同法第389條第1項第3款
    規定，應依職權宣告假執行。並依同法第436條第2項適用第
    392條第2項規定，依職權宣告被告如預供擔保，得免為假執
    行。
八、訴訟費用負擔之依據：民事訴訟法第79條。
九、本件係刑事附帶民事訴訟，由合議庭裁定移送民事庭之事件
    ，依刑事訴訟法第504條第2項規定，免納裁判費，目前除原
    告因不符刑事訴訟法第487條第1項規定要件而補繳之1,770
    元（見本院卷第5頁、第75頁至第76頁）外，尚無其他訴訟
    費用支出。爰依民事訴訟法第87條第1項規定，諭知訴訟費
    用之負擔，以備將來如有其他訴訟費用發生時，得確定其負
    擔，併此說明。
中　　華　　民　　國　　111 　年　　11　　月　　8 　　日
                  臺北簡易庭    法  官  詹慶堂
上列正本係照原本作成。
如不服本判決，應於判決送達後20日內向本院提出上訴狀（須按
他造當事人之人數附繕本）。如委任律師提起上訴者，應一併繳
納上訴審裁判費。
中　　華　　民　　國　　111 　年　　11　　月　　8 　　日
                                書記官  馬正道